【裁判字號】    94,易,223
【裁判日期】    950407
【裁判案由】    竊盜
【裁判全文】
臺灣花蓮地方法院刑事判決               94年度易字第223號
公  訴  人  臺灣花蓮地方法院檢察署檢察官
被      告  丙○○
上列被告因竊盜等案件，經檢察官提起公訴（94年度偵字第2414
號）及移送併案審理（94年度偵字第3572號、第3567號），本院
判決如下：
    主  文
丙○○以犯竊盜罪為常業，累犯，處有期徒刑壹年陸月，並於刑
之執行前令入勞動場所強制工作參年。附表所示之工具，均沒收
。
    事  實
一、丙○○於民國93年間曾因毒品案件，經本院花蓮簡易庭以93
    年度花簡字第164號判處有期徒刑4月確定，並於93年11月15
    日執行完畢，竟仍不知悔改。其基於意圖為自己不法所有，
    並基於以竊盜為常業之犯意，或獨自一人，或夥同庚○○（
    所涉竊盜罪嫌，現由本院另案審理中）共同基於竊盜之概括
    犯意聯絡於下列時間、地點，竊取物品變賣牟利，以作為日
    常生活所需，並恃以維生：
（一）於94年6月16日上午8時許，在花蓮縣吉安鄉○里村○○路
      ○段仁愛新村1號空屋內，持可供凶器之老虎鉗（未扣案）
      ，竊取空軍第三後勤指揮部南埔營區所有之電纜線一批，
      得手後以美工刀去除電纜線外緣，餘留銅線重約20.2公斤
      ，以新台幣（下同）1600元之價格，賣予不知情之金燦興
      廢棄物資源回收場負責人莊順昌。
（二）於94年6月19日下午13時許， 攜帶其所有足供兇器使用之
      附表編號二所示之工具，在花蓮縣吉安鄉○里村○○路○
      段仁愛新村1號空屋內，持前開工具中之老虎鉗1把，著手
      竊取空軍第三後勤指揮部南埔營區所有之電纜線時，惟經
      警當場查獲而未遂，並扣得如附表所示之工具。
（三）於94年8月5日，在花蓮縣壽豐鄉池南村鯉魚潭環潭公路南
      封路口附近之電線桿，丙○○與庚○○共持丙○○所有足
      供兇器使用之附表編號三所示之油壓剪1支（ 此部分檢察
      官漏未記載），共同竊取台灣電力公司所有之電纜線3 條
      ，約75公尺。
（四）於94年8月8日，在花蓮縣壽豐鄉○○村○○○○○道附近
      之電線桿，丙○○與庚○○共持丙○○所有足供兇器使用
      之附表編號三所示之油壓剪1 支（此作案手法部分檢察官
      漏未記載）， 共同竊取台灣電力公司所有之電纜線3條，
      約417.6公尺。
（五）於94年8 月中旬某日，在花蓮縣壽豐鄉○○村○○○○○
      道附近之電線桿，丙○○與庚○○共持丙○○所有足供兇
      器使用之附表編號三所示之油壓剪1支（ 此部分檢察官漏
      未記載），共同竊取台灣電力公司所有之電纜線一批。
（六）於94年8月16日，在花蓮縣壽豐台九丙線 18.5公理「新發
      礦業砂石場」附近之電線桿，丙○○與庚○○共持丙○○
      所有足供兇器使用之附表編號三所示之油壓剪1 支（此部
      分檢察官漏未記載），共同竊取台灣電力公司所有之電纜
      線3條約353.1公尺
（七）於94年8月30日， 在花蓮縣壽豐鄉池南村附近之電線桿，
      丙○○與庚○○共持丙○○所有足供兇器使用之附表如附
      表編號三所示之工具，並推由庚○○持前開工具中之油壓
      剪1把爬上電線桿，共同竊取台灣電力公司所有之電纜線4
      條（約416.3公尺）， 嗣經警當場查獲並扣得如附表編號
      三所示之工具。
二、案經花蓮縣警察局花蓮分局、吉安分局分別報告台灣花蓮地
    方法院檢察署檢察官偵查起訴。
    理  由
壹、有罪部分：
一、被告丙○○於上開時間、地點竊取財物等事實，業據被告於
    本院審理中坦承不諱，經核與被害人即空軍第三後勤指揮部
    南埔營區人員鄭祺今、乙○○、台灣電力公司人員辛○○分
    於警詢中指述之遭竊情節相符，且與證人莊順昌於警詢中、
    證人庚○○於警詢及本院審理中證詞亦相符，並有照片共47
    幀、廢棄物資源回收切結書、現場圖、贓物認領保管單各1
    份、電訊線路失竊現場調查報告5 份在卷可稽，且有被告所
    有如附表編號二、三所示工具扣案可佐，被告上開自白與事
    實相符，堪信為真實。本案事證明確，被告犯行洵堪認定，
    應予依法論科。
二、按所謂以竊盜為常業，係指恃竊盜為生者而言，最高法院19
    年上字第147四號判例可資參照。 經查被告於本案竊盜期間
    以打零工過活，工作並不穩定，且所竊取之物品均用以變換
    價金，以供日常生活費用一情，業據被告於本院審理中供述
    綦詳，而以被告於短短之2月內犯下7件之竊盜案，所竊取者
    均為近年來價值不斷飆漲之銅線以供變賣，被告係恃竊盜為
    生堪予認定。故核被告所為，係犯刑法第 322條之常業竊盜
    罪。被告與庚○○間就事實欄（三）至（七）之竊盜犯行，
    有犯意聯絡及行為分擔，應為共同正犯。惟被告就其所犯之
    常業竊盜罪，則與庚○○並無犯意聯絡及行為分擔，故就被
    告而言，自應論以常業竊盜罪，而非共同常業竊盜罪，附此
    敘明。起訴書認被告所為，係犯刑法第321 條第1項第3款之
    罪，容有誤會，惟所犯基本事實同一，本院自應予變更起訴
    法條。另移送併案之犯罪事實（三）至（七）竊盜犯行部分
    ，雖未據檢察官起訴，但仍屬被告所犯常業竊盜罪之部分犯
    行，為起訴效力所及之範圍內，本院自應併予審理。又被告
    有事實欄所示之前科，並於93年11月15日執行完畢，有台灣
    高等法院被告前案紀錄表1份附卷可 查，其 於5年以內再犯
    本件有期徒刑以上之罪，為累犯，依刑法第47條規定加重其
    刑。爰審酌被告有竊盜、毒品等前科，素行不佳，其年輕力
    壯卻不私以己力賺錢，多次侵害他人財產，其犯罪之手段、
    方法、造成被害人之損失，及被告於犯罪後坦承所有犯行之
    態度等一切情狀，量處如主文所示之刑。又被告以竊盜為常
    業，已如前述，為使其養成勞動習慣並具有就業能力，爰併
    依竊盜犯贓物犯保安處分條例第3條 第1項第2款之規定，宣
    告應於刑之執行前令入勞動場所工作3年。
三、附表編號一之老虎鉗1把，雖未扣案 ，惟係被告所有，且供
    其竊取犯罪事實（一）之工具，業據被告於警詢中供陳明白
    ，另扣案如附表二、三所示之物，均被告所有，且或係供其
    犯本案之罪所用之物，或係供預備犯罪所用之物，業據被告
    於本院審理中供述明白，應依刑法第38條第1項第2款規定均
    宣告沒收。
貳：不另為無罪諭知部分：
一、公訴意旨略以：被告丙○○意圖為自己不法之所有，連續於
    下列時地竊取他人財物：
（一）於94年2月12日晚間23時許，在花蓮縣吉安鄉○里村○○○
      街13號前，竊取己○○所持有的ＮＴ9－217號機車（車主
      為吳清榮），嗣於94年2月15日下 午13時30分許，在吉安
      鄉安南昌村吉安火車站前被警查獲。
（二）於94年4月29日上午8時許，在花蓮縣吉安鄉福興村福興市
      場旁，利用機車鑰匙未取下之機會，徒手竊取戊○○所有
      之RHW-731號機車，得手後， 作為代步工具，嗣為警於94
      年6 月30日l2時l5分，在花蓮縣吉安鄉褐興村山腳25-1號
      查獲，並扣得RHW-731號機車。
    因認被告涉犯刑法第320條第1項之竊盜罪嫌云云。然查：
二、按犯罪事實，應依證據認定之，無證據不得認定犯罪事實；
    又不能證明被告犯罪者，應諭知無罪之判決，刑事訴訟法第
    154條第2項、第301條第1項分別定有明文。次按認定不利於
    被告之事實，須依積極證據，苟積極證據不足為不利於被告
    之認定時，即應為有利於被告之認定，更不必有何有利之證
    據；其次，認定犯罪事實所憑之證據，雖不以直接證據為限
    ，間接證據亦包括在內，然而無論直接證據或間接證據，其
    為訴訟上之證明，須於通常一般之人均不致有所懷疑，而得
    確信其為真實之程度者，始得據為有罪之認定，倘其證明尚
    未達到此一程度，而有合理之懷疑存在而無從使事實審法院
    得有罪之確信時，即應由法院為諭知被告無罪之判決，最高
    法院30年上字第816號及76年 台上字第4986號判例意旨可資
    參照。
三、公訴人認被告涉有上開竊盜犯行，無非係以被害人己○○於
    警詢中之證述、證人甲○○於 偵查中之證詞及現場照片4幀
    、贓物認領保管單、車籍作業系統查詢認可資料、通聯記錄
    各1份（以上為車牌號碼NJ9—217 號機車部分）、被害人戊○○於警詢中之指述、贓證物品認 領保管單、照片4幀、車
    輛竊盜．車牌失竊資料個別查詢報表各1 份（以上為車牌號
    碼RHW—713號機車部分）為其主要依據，訊據被告堅決否認
    有何上開竊盜犯行，辯稱：伊於94年2月15 日凌晨3、4點時
    向朋友甲○○借用車牌號碼NJ9—217號機車去找女朋友壬○○，後來要返還該機車時，甲○○同意伊先將機車騎回家，
    尚未返還甲○○就被警察查獲；又車牌號碼RHW—713號機車
    係伊之女友壬○○向綽號「捲毛」即丁○○所借用，故上開
    二輛機車均非伊所竊取等語。經查：
（一）證人己○○固於警詢中證稱：伊所有之車牌號碼NJ9—217
      號機車，於94年2月12日23時許， 在花蓮縣吉安鄉○○○
      街13號前失竊等語，並有照片4幀、 贓物認領保管單、車
      籍作業系統查詢認可資料各1 份在卷可查，然此僅能證明
      被告為警查獲時所騎乘之車牌號碼NJ9—217號機車為證人
      己○○失竊之物，尚不足以證明上開機車即為被告所竊取
      。
（二）依常情一般人持有他人失竊之物品之源由，或因竊取，或
      為收受贓物，或侵占遺失物，或向人租借該物品，本不能
      僅依被告騎乘上開己○○失竊之機車，即認定上開機車為
      被告所竊取。公訴人雖另以被告前開辯稱於94年2月15 日
      凌晨3、4時向證人甲○○借用上開機車等語，與證人甲○○於警詢中之證述及通聯記錄均不符，而認定該機車為被
      告所竊取，然查，被告於偵查及本院審理中業已坦承其多
      次竊取電纜線之犯罪事實，詳如前述，倘本件機車真為被
      告所竊取，被告當無一再否認之必要，況證人甲○○所使
      用之0000000000號行動電話與被告丙○○所使用之0000
      000000號行動電話，確實於94年2月15日2時許雙方確實互
      有通話，有通聯紀錄1份在卷可查 ，則被告前開所稱之凌
      晨3、4點向證人甲○○借車，或為被告誤記時間，自不能
      據此認被告前開所述非屬實在，至證人甲○○雖於警詢中
      證稱：該機車並非伊借給被告云云，然查，若果該機車為
      證人甲○○借給被告，則證人甲○○勢必於警詢中向警方
      交代該機車之來源，甚至可能因此涉犯刑案，故難期證人
      甲○○於警詢中坦承上開事實，此由偵查中及本院審理時
      多次傳喚證人甲○○到庭作證，其均未到庭，益徵證人甲○○於警詢中之證詞真實性尚有可疑，故難據其證詞認並
      被告所辯不可採，因而，亦無從據上開證據認定該機車為
      被告所竊取。
（三）證人戊○○雖於警詢中證稱：伊所有之車牌號碼RHW—731
      號車輛於94年4月29日，在花蓮縣吉安鄉福興市場旁失竊
      等語，然證人戊○○業於本院審理中證稱：車牌號碼RHW
      —713號機車是伊之兒子丁○○在使用，後來是其朋友壬○○帶一個男生來借車，丁○○就把車子借給壬○○3、
      40分鐘，但是壬○○一借就是一年多，都沒有返還，一開
      始因為丁○○與壬○○認識，不好意思報案，後來是因為
      丁○○找了一年多都沒有找到，所以丁○○才請伊去報失
      竊；這件事是今天開庭前丁○○才告訴伊的等語，經核與
      證人丁○○於本院審理中證稱：93年夏天，伊之朋友壬○○與其男友前來向伊借用車牌號碼RHW—731號機車，但因
      其等後來一直沒有還車，伊因為怕被父親罵，所以自己去
      找車，沒告訴父親車子是借人等語均相符。可知證人戊○○係因證人丁○○之誤導，方於警詢中表示該車輛為其遭
      人竊取者，故不能僅依證人戊○○前開於警詢中之證詞，
      認被告竊取上開車輛。又公訴人前開舉證之贓證物品認領
      保管單、照片4幀、車輛竊盜． 車牌失竊資料個別查詢報
      表各1份等證物， 均僅能證明上開機車為證人戊○○所有
      ，並已由其領回，自亦不能據以認定該機車為被告所竊取
      。
（四）綜上，依公訴人所舉之證據，尚無從佐證被告有前開竊盜
      犯行。此外，復查無其他確切據證明足證被告有何前開竊
      盜犯行，被告此部分竊盜犯行應屬不能證明，本應為無罪
      之諭知，惟因檢察官認此部分竊盜犯行與前揭有罪部分有
      連續犯之裁判上一罪關係，故就此部分爰不另為無罪之諭
      知。
據上論斷，應依刑事訴訟法第299條第1項前段、第300條，刑法
第322條、第28條、第47條、第38條第1項第2款，竊盜犯贓物犯
保安處分條例第3條第1項第2款，判決如主文。
本案經檢察官張立言到庭執行職務
中    華    民    國    95     年    4    月    7     日
                  臺灣花蓮地方法院刑事第二庭
                      審判長法  官  李豫雙
                            法  官  林韋岑
                            法  官  俞秀美
以上正本證明與原本無異。
如對本判決不服，應於送達後10日內，向本院提出上訴狀。（應
抄附繕本）告訴人或被害人如對於本判決不服者，應具備理由請
求檢察官上訴，其上訴期間之計算係以檢察官收受判決正本之日
期為準。
                            書記官
中    華    民    國   95     年   4      月  10       日
附表：
一、老虎鉗1把。
二、老虎鉗4支、活動固定鉗1把、尖嘴鉗1把、拔釘器1把、十字
    型螺絲起子5支、一字型螺絲起子1支、尖頭起子 1支、梅花
    扳手4支、開口扳手3支、美工刀1支、鐮刀1支、萬能折疊刀
    1支、剪刀1支、六角扳手2支、斜口鉗1把。
三、油壓剪1支、美工刀3支、登桿用鋼筋17支。
附錄本判決論罪之法律條文：
中華民國刑法第322條：
以犯竊盜罪為常業者，處1年以上7年以下有期徒刑。


司法院資訊處製作；財團法人民間司法改革基金會備份。
